臺灣士林地方法院刑事判決
110年度審易字第1349號
公  訴  人  臺灣士林地方檢察署檢察官
被      告  王麗花
            呂東曉
上  一  人
選任辯護人  姜義讚律師（法律扶助律師）  
被      告  郭思豪


上列被告因賭博案件，經檢察官提起公訴（110年度偵字第14953
號），本院因被告於準備程序就被訴事實為有罪之陳述，裁定進
行簡式審判程序並判決如下：
   主  文
乙○○共同犯圖利聚眾賭博罪，累犯，處有期徒刑陸月，如易科罰
金，以新臺幣壹仟元折算壹日。扣案之監視器（含主機壹台、鏡
頭貳支）壹組、麻將貳副、骰子陸顆、搬風骰子貳顆、牌尺捌支
、撲克牌壹副、帳冊參拾壹張、犯罪所得即抽頭金新臺幣貳仟元
均沒收。
丙○○共同犯圖利聚眾賭博罪，處有期徒刑肆月，如易科罰金，以
新臺幣壹仟元折算壹日。
丁○○共同犯圖利聚眾賭博罪，處有期徒刑肆月，如易科罰金，以
新臺幣壹仟元折算壹日。
　　事實及理由
一、按簡式審判程序之證據調查，不受第159條第1項之限制，刑
    事訴訟法第273條之2定有明文，是於行簡式審判程序之案件
    ，被告以外之人於審判外之陳述，除有其他不得作為證據之
    法定事由外，應認具有證據能力。本件所援引被告乙○○、丙○○、丁○○以外之人於審判外之陳述，因本案採行簡式審判程
    序，復無其他不得作為證據之法定事由，依上說明，應認均
    有證據能力。
二、本件事實及證據，除均引用檢察官起訴書之記載（如附件）
    外，並補充：被告乙○○、丙○○、丁○○於審判中之自白（見本
    院卷第57、64頁）。
三、論罪科刑：
  ㈠核被告乙○○、丙○○、丁○○所為，均係犯刑法第268條前段之意
    圖營利供給賭博場所罪及同條後段之意圖營利聚眾賭博罪。
    被告3人間就上開犯行，有犯意聯絡及行為分擔，均為共同
    正犯。又其等自民國109年7月間某日起至同年8月11日22時3
    0分許為警查獲止，供給賭場及聚眾賭博等行為，本質上乃
    具有反覆、延續性行為之特徵，於刑法評價上，堪認均係集
    合多數犯罪行為而成立之獨立犯罪型態之「集合犯」，各應
    為包括一罪。再其等所犯上開2罪間，係基於一個賭博犯意
    之決定，達成其同一犯罪之各個舉動，應屬法律概念之一行
    為，其一行為觸犯數罪名，為想像競合犯，應依刑法第55條
    前段之規定，均從一重之意圖營利聚眾賭博罪處斷。
  ㈡又被告乙○○、丙○○前有如起訴書犯罪事實欄一所載之有期徒
    刑科刑及執行情形，此有臺灣高等法院被告前案紀錄表附卷
    可按。其等於有期徒刑執行完畢後，5年以內故意再犯本件
    有期徒刑以上之罪，均為累犯，參酌司法院大法官釋字第77
    5號解釋意旨，本院認為就被告乙○○本案所犯之罪，尚無因
    加重最輕本刑而生刑罰逾其罪責之情，即應依刑法第47條第
    1項之規定，加重其刑；而衡諸被告丙○○前案係犯酒後超標
    駕車之公共危險案件，與本案罪質尚不相同，且其前案係以
    易科罰金方式執行，並未實際入監執行，又該前案執行完畢
    迄本件犯罪行為時，其間被告別無其他犯罪科刑之情形，有
    上開前案紀錄表可徵，故尚不能僅以被告丙○○因上開前案而
    於本件構成累犯，即認其確實對刑罰反應力薄弱或具有特別
    之惡性，乃不予加重其本刑。
　㈢爰以行為人之責任為基礎，審酌被告乙○○、丙○○、丁○○之素
    行，此有其等之臺灣高等法院被告前案紀錄表附卷可按，其
    等3人為圖獲利而共同分工供給賭博場所及聚眾賭博，助長
    社會投機風氣，有害社會善良風俗，固有不該，惟考量被告
    3人犯罪時間之久暫，擔任犯罪分工之情形，及其等犯後均
    已坦認犯行之態度，併衡諸被告乙○○自陳國小畢業之智識程
    度、已婚，有4名成年子女，租屋獨居之家庭經濟與生活狀
    況；被告丙○○自陳高職畢業之智識程度、未婚，患有多重疾
    病，為中低收入戶，無業獨居之家庭經濟與生活狀況；被告
    丁○○自陳高職畢業之智識程度、未婚，目前打零工，與家人
    同住之家庭經濟與生活狀況等一切情狀，分別量處如主文所
    示之刑，併均諭知易科罰金之折算標準。
四、關於沒收部分：
　㈠按供犯罪所用之物，屬於犯罪行為人者，得沒收之，刑法第3
    8條第2項前段定有明文。又共同正犯供犯罪或預備犯罪所用
    之物，雖實務上有認為本於責任共同原則，已於共犯中之一
    人確定判決諭知沒收，對於其他共犯之判決仍應宣告沒收，
    或就各共同正犯間採連帶沒收主義，以避免執行時予以重複
    沒收。然所謂「責任共同原則」係指行為人對於犯罪共同加
    工所發生之結果相互歸責，因責任共同須成立相同罪名，至
    於犯罪成立後應如何沒收，仍須以各行為人對工具物有無所
    有權或共同處分權為基礎，並非因共同正犯責任共同，即謂
    其共同效力應及於各共同正犯之沒收範疇，即需對各共同正
    犯重複諭知沒收。亦即「共同責任原則」僅在處理共同犯罪
    參與關係中責任之認定，與犯罪工具物之沒收重在犯罪預防
    並遏止犯罪係屬兩事，不得混為一談；又供犯罪或預備犯罪
    所用之物如已扣案，即無重複沒收之疑慮，尚無對各共同正
    犯諭知連帶沒收之必要；而犯罪工具物如未扣案，因刑法第
    38條第4項有追徵之規定，則對未提供犯罪工具物之共同正
    犯追徵沒收，是否科以超過其罪責之不利責任，亦非無疑。
    且為避免執行時發生重複沒收之違誤，祇須檢察官本於不重
    複沒收之原則妥為執行即可，尚無於判決內諭知連帶沒收之
    必要。而重複對各共同正犯宣告犯罪所用之物連帶沒收，除
    非事後追徵，否則對非所有權人或無共同處分權之共同正犯
    宣告沒收，並未使其承擔財產損失，亦無從發揮任何預防並
    遏止犯罪之功能。尤以對未經審理之共同正犯諭知連帶沒收
    ，剝奪該共同正犯受審之權利，更屬違法。從而犯罪工具物
    須屬被告所有，或被告有事實上之處分權時，始得在該被告
    罪刑項下諭知沒收；至於非所有權人，又無共同處分權之共
    同正犯，自無庸在其罪刑項下諭知沒收（最高法院107年度
    台上字第1602號判決參照）。
　㈡本件扣案之監視器（含主機1台、鏡頭2支）1組，乃被告乙○○
    所有，供被告丙○○、丁○○用以確認賭客身分使用；麻將2副
    、骰子6顆、搬風骰子2顆、牌尺8支、撲克牌1副、帳冊31張
    等物，均為被告乙○○所有且供所聚集之賭客賭博使用，業據
    被告乙○○、丙○○、丁○○一致供明在卷（見偵卷第23至24、55
    、95、451頁)，堪認上開物品均屬被告乙○○所有供其與被告
    丙○○、丁○○為本案犯罪所用之物，爰依刑法第38條第2項前
    段之規定，宣告沒收。又上開物品既經扣案，已無全部或一
    部不能沒收或不宜執行沒收之情形，自無庸併為追徵價額之
    諭知，附此敘明。
  ㈢復按犯罪所得，屬於犯罪行為人者，沒收之，刑法第38條之1
    第1項前段定有明文。又因犯罪所得之物，以實際所得者為
    限，苟無所得或尚未取得者，自無從為沒收追繳之諭知。本
    件被告乙○○陳明：現場查扣之2,000元是抽頭金，被告丙○○
    、丁○○是伊叫到場幫忙打理賭場，沒有給他們任何薪資（見
    偵卷第24至25頁)等語、被告丙○○、丁○○則均供陳：被告乙○○沒有給報酬，會給車馬費、生活費、油錢（見偵卷第57、9
    5、437、441、445頁）等語，則被告乙○○賭博獲利2,000元
    ，即屬其本案犯罪所得，應依刑法第38條之1第1項前段之規
    定，宣告沒收；又該所得既經扣案，已無全部或一部不能沒
    收或不宜執行沒收之情形，自無庸併為追徵價額之諭知。至
    被告丙○○、丁○○既未實際取得任何犯罪所得，即無犯罪所得
    應予宣告沒收之問題。
據上論結，應依刑事訴訟法第273條之1第1項、第284條之1、第2
99條第1項前段、第310條之2、第454條，刑法第28條、第268條
、第55條、第47條第1項、第41條第1項前段、第38條第2項前段
、第38條之1第1項前段，刑法施行法第1條之1第1項，判決如主
文。
本案經檢察官甲○○提起公訴，檢察官余秉甄到庭執行職務。
中　　華　　民　　國　 110　　年　　11　　月　　16　　日
                  刑事第九庭法  官  李冠宜
以上正本證明與原本無異。
如不服本判決應於收受送達後20日內向本院提出上訴書狀，並應
敘述具體理由。其未敘述上訴理由者，應於上訴期間屆滿後20日
內向本院補提理由書（均須按他造當事人之人數附繕本）「切勿
逕送上級法院」。
因疫情而遲誤不變期間，得向法院聲請回復原狀。
                            書記官  杜依玹
中　　華　　民　　國　　110 　年　　11　　月　　17　　日
附錄：本案論罪科刑法條全文
中華民國刑法第268條
意圖營利，供給賭博場所或聚眾賭博者，處3年以下有期徒刑，
得併科9萬元以下罰金。
中華民國刑法第55條
（想像競合犯）
一行為而觸犯數罪名者，從一重處斷。但不得科以較輕罪名所定
最輕本刑以下之刑。